【裁判字號】    89,台上,1041
【裁判日期】    890302
【裁判案由】    殺人未遂等罪
【裁判全文】
最高法院刑事判決                              八十九年度台上字第一○四一號
    上  訴  人  甲○○
右上訴人因殺人未遂等罪案件，不服台灣高等法院高雄分院中華民國八十八年十一月
二十五日第二審更審判決（八十八年度上更(一)字第一四五號，起訴案號：台灣屏東地
方法院檢察署八十七年度偵字第四二三一、四五七九、四六五四、四六八二號），提
起上訴，本院判決如左：
    主  文
上訴駁回。
    理  由
一關於殺人未遂及違反槍砲彈藥刀械管制條例案件部分
按刑事訴訟法第三百七十七條規定，上訴於第三審法院，非以判決違背法令為理由，
不得為之。是提起第三審上訴，應以原判決違背法令為理由，係屬法定要件。如果上
訴理由狀並未依據卷內訴訟資料，具體指摘原判決不適用何種法則或如何適用不當，
或所指摘原判決違法情事，顯與法律規定得為第三審上訴理由之違法情形，不相適合
時，均應認其上訴為違背法律上之程式，予以駁回。本件原判決論上訴人甲○○殺人
未遂，累犯罪，判處有期徒刑陸年；及未經許可持有手槍罪，判處有期徒刑伍年，併
科罰金新台幣陸拾萬元，罰金如易服勞役，以罰金總額與陸個月之日數比例折算，並
於刑之執行完畢或赦免後，令入勞動場所強制工作年。扣案制式貝瑞塔手槍貳把（
槍枝管制編號0000000000號、0000000000號）、制式美造ＭＫ
２手榴彈壹顆、子彈伍顆諭知沒收之；暨未經許可寄藏手槍罪，判處有期徒刑肆年，
併科罰金新台幣伍拾萬元，罰金如易服勞役，以罰金總額與陸個月之日數比例折算，
並於刑之執行完畢或赦免後，令入勞動場所強制工作年。扣案奧地利製制式手槍壹
把（槍枝管制編號0000000000號）（含彈匣）宣告沒收。關於殺人未遂部
分，係依憑上訴人於警訊時供承之事實，參酌被害人潘照強、證人潘連坤、潘宗敏指
陳之情節，鑑定證人董弘一醫師之證詞，潘照強於民國八十八年四月七日提出其於被
害當時穿著之長褲（左大腿後部有彈孔二處），卷附案發現場照片二十三幀及被害人
之急診病歷、診斷證明書等證據資料，而為論斷；關於未經許可持有手槍及未經許可
寄藏手槍部分，則依憑上訴人之自白（持有手榴彈部分除外），參酌前述扣案之槍、
彈，卷附內政部警政署刑事警察局第四五○八六、四八○五四、五五七八三號鑑驗通
知書及起出槍、彈之照片等證據資料，而為論斷，已分別述其所憑之證據及認定之
理由。而以上訴人所為否認有殺人犯意及持有手榴彈之辯解，均為飾卸之詞，不足採
取；並以被害人潘照強於原審所稱：上訴人係近距離開槍，旨在教訓等語，意在迴護
，當以其初供為可採，在理由內依憑卷證資料，詳加指駁及說明。又明：(一)上訴人
於八十四年底、八十五年初，自案外人郭坤榮處取得之貝瑞塔制式手槍及子彈、手榴
彈係分別置放家中及屏東縣鹽埔鄉○○村○○道路台糖公司廢棄平台處，嗣隨身攜帶
該貝瑞塔制式手槍及子彈逞威防身，足徵其係持有無訛；而另案外人陳添峰於八十六
年初交付上訴人之槍彈，則係因陳添峰要逃亡不便攜帶大批槍械而暫寄放上訴人處，
上訴人逕將之藏放於高雄縣大樹鄉○○村○路鐵橋某橋柱下，至其帶同警方起贓前，
均未曾取出，則當屬寄藏無訛，二者犯罪之態樣並不相同，所犯又非屬犯罪構成要件
相同之罪，自不得以連續犯視之。(二)依大法官釋字第四七一號解釋所闡述之比例原則
，本件上訴人擁有之槍、彈不在少數，且持槍濫射逞威、殺人，對社會治安顯已造成
危害，自應於刑之執行完畢或赦免後，令入勞動場所強制工作年之理由。從形式上
觀察，並無採證違反法則或適用法則不當之違法情形存在。上訴意旨，徒就原審採證
認事職權之適法行使及原判決理由已經明白論斷之事項，專憑其個人意見，漫事爭執
，難認已符合首揭法定之第三審上訴要件，末查原判決就上訴人違反槍砲彈藥刀械管
制條例之罪部分，因其於偵查中自白，並供述全部槍、彈之來源及去向，因而查獲，
已依同絛例第十八條第四項之規定，減輕其刑。上訴意旨，妄指原判決未依上開規定
減輕其刑云云，殊非依據卷內訴訟資料為指摘之適法第三審上訴理由。其此部分之上
訴，均違背法律上之程式，應予駁回。
二關於恐嚇危害安全部分
按刑事訴訟法第三百七十六條所列各罪之案件，經第二審判決者，不得上訴於第三審
法院，法有明文。本件上訴人關於恐嚇危害安全部分，原審係依刑法第三百零五條論
處罪刑，核屬刑事訴訟法第三百七十六條第一款之案件。依前開說明，既經第二審判
決，自不得上訴於第三審法院，上訴人竟復一併提起上訴，顯為法所不許，應併予駁
回。
據上論結，應依刑事訴訟法第三百九十五條前段，判決如主文。
中      華      民      國    八十九    年      三      月      二      日
                              最高法院刑事第四庭
                                  審判長法官  黃  劍  青
                                        法官  劉  敬  一
                                        法官  林  增  福
                                        法官  邵  燕  玲
                                        法官  石  木  欽
      右正本證明與原本無異
                                              書  記  官
中      華      民      國    八十九    年      三      月      七      日


司法院資訊處製作；財團法人民間司法改革基金會備份。
